【裁判字號】    99,審易,788
【裁判日期】    990430
【裁判案由】    贓物
【裁判全文】
臺灣高雄地方法院刑事判決             99年度審訴字第954號
公  訴  人  臺灣高雄地方法院檢察署檢察官
被      告  甲○○
上列被告因毒品危害防制條例等案件，經檢察官提起公訴（99年
度毒偵字第384號、第491號、99年度偵字第3070號），被告就被
訴事實均為有罪之陳述，經本院告知簡式審判程序之旨，並聽取
公訴人及被告之意見後，裁定依簡式審判程序審理，判決如下：
    主  文
甲○○施用第一級毒品，累犯，處有期徒刑拾月，扣案之第一級
毒品海洛因壹包（檢驗前淨重零點零肆參公克、檢驗後淨重零點
零參參公克）沒收銷燬之；又施用第一級毒品，累犯，處有期徒
刑拾月，殘留有第一級毒品海洛因之殘渣袋壹只沒收銷燬之；又
施用第二級毒品，共貳罪，均累犯，各處有期徒刑伍月；又犯收
受贓物罪，累犯，處有期徒刑肆月；應執行有期徒刑貳年陸月，
扣案之第一級毒品海洛因壹包（檢驗前淨重零點零肆參公克、檢
驗後淨重零點零參參公克）、殘留有第一級毒品海洛因之殘渣袋
壹個均沒收銷燬之。
    事  實
一、甲○○前於民國92年間因施用毒品案件，經本院以92年度毒
    聲字第1064號裁定令入勒戒處所施以觀察、勒戒後，認無繼
    續施用毒品傾向，於92年4月14日執行完畢釋放，由臺灣高
    雄地方法院檢察署檢察官以92年度毒偵字第916號為不起訴
    處分確定。復因施用毒品案件，經本院以92年度毒聲字第69
    05號裁定令入勒戒處所施以觀察、勒戒後，認有繼續施用毒
    品傾向，復以92年度毒聲字第7402號裁定令入戒治處所施以
    強制戒治，同時經臺灣高等法院高雄分院以93年度上訴字第
    395號判處有期徒刑6月、5月，合併定應執行刑為有期徒刑
    10月確定，於94年4月11日易科罰金執行完畢。詎仍不知悔
    改，分別：
(一)、於98年12月25日前，在某娛樂場所，以新台幣（以下同）50
    0元之代價購得第一級毒品海洛因後，基於施用第一級毒品
    海洛因之犯意，於98年12月25日晚上某時許，在高雄縣大寮
    鄉○○村○○路153號住處內，以摻入香菸點燃吸食煙霧之
    方式，施用第一級毒品海洛因1次。另基於施用第二級毒品
    甲基安非他命之犯意，於施用第一級毒品海洛因後，在上址
    ，以玻璃球燒烤吸食煙霧之方式，施用第二級毒品甲基安非
    他命1次。嗣於同年12月26日15時50分許，在高雄縣大寮鄉
    ○○村○○路66之12號前，因形跡可疑為警盤查，並扣得第
    一級毒品海洛因1包（檢驗前淨重0.043公克、檢驗後淨重
    0.03 3公克），經警徵得同意採集其尿液送驗，結果呈嗎啡
    、可待因、甲基安非他命陽性反應，始悉上情。
(二)、基於施用第一級毒品海洛因之犯意，於98年12月26日23時許
    ，在高雄縣大寮鄉○○村○○路153號住處內，以摻入香菸
    點燃吸食煙霧之方式，施用第一級毒品海洛因1次。另基於
    施用第二級毒品甲基安非他命之犯意，於施用第一級毒品海
    洛因後，在上址，以玻璃球燒烤吸食煙霧之方式，施用第二
    級毒品甲基安非他命1次。嗣於同年12月28日13時15分許，
    在高雄縣大寮鄉○○○路359號前，為警執行拘提，並扣得
    殘留有第一級毒品海洛因之殘渣袋1只，經警採集其尿液送
    驗，結果呈嗎啡、甲基安非他命陽性反應，始悉上情。
(三)、明知真實姓名年籍不詳自稱「仁元」之友人，於99年1月14
    日17時許，在高雄縣大寮鄉○○村○○○路105巷24弄公園
    非凡家大樓地下室所交付之車牌號碼LM2-995號重型機車（
    乙○○所有，價值10,000元，於同年1月5日17時50分許，在
    高雄縣大寮鄉○○村○○○路315巷遭竊）係來路不明之贓
    物，竟基於收受贓物之犯意，應允收受。嗣甲○○於同年1
    月16日16時50分許，騎乘上開機車行經高雄縣大寮鄉○○村
    ○○○路295之3號前時，為警盤查，並扣得上開機車1部（
    已發還乙○○）及鑰匙1支，始循線查悉上情。
二、案經高雄縣政府警察局林園分局分別報請臺灣高雄地方法院
    檢察署檢察官偵查起訴。
    理  由
一、本件被告甲○○所犯均為死刑、無期徒刑、最輕本刑為3年
    以上有期徒刑以外之罪，其於準備程序中就被訴事實為有罪
    之陳述，經本院告知簡式審判程序之旨，並聽取當事人意見
    後，認宜進行簡式審判程序，爰依刑事訴訟法第273條之1第
    1 項規定，裁定進行簡式審判程序，合先敘明。
二、上揭犯罪事實(一)、(二)部分，均據被告甲○○坦承不諱；復有
    第一級毒品海洛因1包、殘留有第一級毒品海洛因之殘渣袋1
    只扣案可憑；又其為警所採集尿液經送檢驗後結果均呈嗎啡
    、可待因、甲基安非他命之陽性反應，有高雄縣政府警察局
    林園分局查獲毒品案件嫌疑人代號與真實姓名對照表（檢體
    編號：林偵0514、林偵0518）、台灣檢驗科技股份有限公司
    99年1月6日、99年1月15日濫用藥物尿液檢驗報告各1份附卷
    可稽。扣案之白色粉末1包經送鑑驗結果，係第一級毒品海
    洛因（檢驗前淨重0.043公克、檢驗後淨重0.033公克），有
    高雄市立凱旋醫院99年2月1日濫用藥物成品檢驗鑑定書1紙
    附卷可稽，扣案殘餘粉末膠袋1只經送鑑驗結果，殘留有第
    一級毒品海洛因，有高雄醫學大學附設中和紀念醫院99年3
    月16日檢驗報告1紙附卷可稽。上揭犯罪事實(三)部分，業據
    被告甲○○坦承不諱；復有機車1部及鑰匙1支扣案可憑；核
    與證人即被害人乙○○於警詢所述之情節相符，並有高雄縣
    政府警察局林園分局99年1月16日扣押筆錄、扣押物品目錄
    表、贓物認領保管單、高雄縣政府警察局車輛尋獲電腦輸入
    單各1份、照片2張在卷可稽。足認被告自白均核與事證相符
    ，自得為認定被告犯罪之依據。故本案事證明確，被告犯行
    均堪以認定。又被告曾受如事實欄所載之觀察勒戒、強制戒
    治處分執行完畢後5年內，再犯施用毒品罪而經依法追訴處
    罰完畢等事實，亦有卷附本院院內索引卡紀錄表、臺灣高等
    法院被告前案紀錄表各1份在卷可按。按毒品危害防制條例
    第20條、第23條於93年1月9日修正施行後，將施用毒品之刑
    事處遇程序，區分為「初犯」及「五年內再犯」、「五年後
    再犯」3種，其立法理由謂：「初犯」經觀察、勒戒或強制
    戒治執行完畢釋放後，「五年內再犯」者，因其再犯率甚高
    ，原實施之觀察、勒戒及強制戒治既已無法收其實效，爰依
    法追訴或裁定交付審理。至於經觀察、勒戒或強制戒治執行
    完畢釋放後，「五年後再犯」者，前所實施之觀察、勒戒或
    強制戒治已足以遮斷其施用毒品之毒癮，為期自新及協助其
    斷除毒癮，仍適用「初犯」規定，先經觀察、勒戒或強制戒
    治之程序。從而依修正後之規定，僅限於「初犯」及「五年
    後再犯」二種情形，始應先經觀察、勒戒或強制戒治程序。
    倘被告於5年內已再犯，經依法追訴處罰，縱其第3次再度施
    用毒品之時間，在初犯經觀察、勒戒或強制戒治執行完畢釋
    放5年以後，已不合於「五年後再犯」之規定，且因已於「
    五年內再犯」，顯見其再犯率甚高，原實施觀察、勒戒或強
    制戒治，已無法收其實效，即應依該條例第10條處罰，此有
    最高法院95年第7次刑事庭決議要旨可參。從而，被告於前
    開初犯經觀察勒戒、強制戒治處分執行完畢釋放後「五年內
    再犯」施用毒品罪，並經依法追訴處罰完畢，而本件被告再
    度施用毒品犯行，已不合於「五年後再犯」之規定，揆諸前
    揭說明，即應依毒品危害防制條例第10條施用毒品罪加以處
    罰。
三、核被告所為，係犯毒品危害防制條例第10條第1項之施用第
    一級毒品罪、同條第2項之施用第二級毒品罪及刑法第349
    條第1項收受贓物罪。其施用第一級毒品海洛因與第二級毒
    品甲基安非他命前持有海洛因、甲基安非他命之低度行為，
    應各為施用之高度行為所吸收，均不另論罪。犯罪事實(一)扣
    案之第一級毒品海洛因1包部分，被告於本院審理程序中陳
    稱係其於98年12月25日前，在某娛樂場所，以500元之代價
    取得，係在施用前取得，施用後殘留等語，因客觀上無任何
    證據顯示扣案之第一級毒品海洛因1包係被告於施用後另行
    取得，基於「罪疑有利被告原則」（in dubio proreo），
    本院因此認為扣案之第一級毒品海洛因1包，係其施用第一
    級毒品海洛因前持有，持有之低度行為應為施用之高度行為
    所吸收，不另論罪，從而公訴人認應論以毒品危害防制條例
    第11條第1項之持有第一級毒品罪，及應與施用毒品之犯行
    分論併罰，即有誤會，惟該起訴持有第一級毒品海洛因之行
    為，與事實(一)施用第一級毒品海洛因之犯行間，具有實質上
    一罪關係，業如前述，故不另為無罪之諭知，應予敘明。被
    告所犯上開施用第一級毒品、施用第二級毒品及收受贓物5
    罪間，犯意各別，行為及時間均不同，應予分論併罰。被告
    前因施用毒品案件，經臺灣高等法院高雄分院以93年度上訴
    字第395 號判處有期徒刑6 月、5 月，合併定應執行刑為有
    期徒刑10月確定，於94年4 月11日易科罰金執行完畢之事實
    ，有臺灣高等法院被告全國前案紀錄表1 份附卷可稽，其於
    上開有期徒刑執行完畢5 年內，故意再犯本件法定刑均為有
    期徒刑以上之罪，為累犯，各應依刑法第47條第1 項規定，
    加重其刑。爰審酌被告前因施用毒品之犯行，經施以觀察勒
    戒、強制戒治處分及法院科刑判決執行完畢後，仍無法戒除
    毒癮，竟再為本件犯行，足見其惡習已深且戒絕毒癮之意志
    不堅，未能體悟施用毒品對自己、家人造成之傷害及社會之
    負擔。另為貪圖小利，明知該名真實年籍姓名不詳之友人所
    交付之重型機車係來源不明之物，仍應允收受之，增加原所
    有人追回失物之困難度；惟念被告犯後坦承犯行，態度尚可
    ，另慮及施用毒品本質上係屬戕害自身健康之行為，尚未直
    接危害他人，反社會性程度應屬較低；及其所收受之贓物已
    由被害人領回，被害人所受損害已有減輕；並斟酌其犯罪之
    動機、目的及手段、生活狀況與智識程度等一切情狀，分別
    量處如主文所示之刑，並定其應執行之刑，藉資懲儆。末按
    查獲之第一、二級毒品，不問屬於犯人與否，均沒收銷燬之
    ，毒品危害防制條例第18條第1 項前段定有明文。查扣案之
    白色粉末1 包，經鑑定結果係第一級毒品海洛因，扣案之殘
    渣袋1 只，則殘留有第一級毒品海洛因陽性反應，均業如上
    述，又上開毒品之包裝袋，因無法與毒品完全析離，且無析
    離實益，自應與該毒品同視，爰均依毒品危害防制條例第18
    條第1 項前段，宣告沒收銷燬之。至鑑驗耗損之毒品，既已
    滅失，自均無庸宣告沒收銷燬，併此敘明。至扣案之鑰匙1
    支，係真實年籍姓名不詳自稱「仁元」之被告友人所交付，
    並非被告所有，業據被告於供述在卷（詳99年度偵字第3070
    號卷第2 頁），爰不予諭知沒收，附此敘明。
據上論斷，應依刑事訴訟法第273條之1第1項、第299條第1項前
段，毒品危害防制條例第10條第1項、第2項、第18條第1項前段
，刑法第11條、第349 條第1 項、第47條第1 項、第51條第5 款
、第9款，刑法施行法第1 條之1 ，判決如主文。
本案經檢察官許怡萍到庭執行職務。
中    華    民    國    99    年    4     月    30    日
                  刑事第十庭    法  官    李代昌
以上正本證明與原本無異。
如不服本判決應於收受本判決後10日內向本院提出上訴書狀，並
應敘述具體理由，如未敘述上訴理由者，應於上訴期間屆滿後20
日內補提理由書狀於本院（均須按他造當事人之人數附繕本）「
切勿逕送上級法院」。
中    華    民    國    99    年    4     月    30    日
                                書記官   黃振祐
附錄本判決論罪科刑適用法條：
毒品危害防制條例第10條
施用第一級毒品者，處6月以上5年以下有期徒刑。
施用第二級毒品者，處3年以下有期徒刑。
刑法第349條
收受贓物者，處3年以下有期徒刑、拘役或5百元以下罰金。搬運
、寄藏、故買贓物或為牙保者，處5年以下有期徒刑、拘役或科
或併科1千元以下罰金。
因贓物變得之財物，以贓物論。

司法院資訊處製作；財團法人民間司法改革基金會備份。
